【裁判字號】    92,竹簡,299
【裁判日期】    921118
【裁判案由】    給付票款
【裁判全文】
臺灣新竹地方法院民事簡易判決  九十二年度竹簡字第二九九號
    原      告    丙○○○○○.
    訴訟代理人    楊隆源律師
    複  代理人    乙○○
    被      告    甲○○
    訴訟代理人    李晉安律師
                  龍其祥律師
右當事人間請求給付票款事件，於民國九十二年十一月四日言詞辯論終結，本院判決
如左：
    主    文
被告應給付原告新臺幣捌佰肆拾肆萬元，及各自附表所示提示日起，均至清償日止，
按年息百分之六計算之利息。
訴訟費用由被告負擔。
本判決第一項得假執行。但被告如於假執行程序實施前，以新臺幣捌佰肆拾肆萬元為
原告預供擔保後，得免為假執行。
    事實及理由
甲、原告方面：
一、聲明：除供擔保免為假執行外，求為判決如主文所示。
二、陳述：
（一）緣原告執有由被告所簽發，發票日、票面金額各如附表，票面金額合計為新臺
      幣（下同）八百四十四萬元之支票十六紙，惟上開支票屆期提示竟均遭退票，
      因被告拒絕清償，為此，依據票據法律關係請求被告給付如主文第一項所示之
      票款。
（二）系爭支票係被告向原告購買珠寶時所簽發，詳細時間及經過如下：
    １民國八十九年間，被告向原告購買珠寶一批，上開珠寶總價二千四百零五萬元
      ，惟經雙方協議以二千二百萬元成交，原告依約交付珠寶予被告，被告乃在估
      價單上簽字，並簽發面額合計二千二百萬元之支票二十八張予原告。被告原本
      簽發二十六張支票，其中面額二百萬元者兩張，面額七十五萬元者二十四張，
      但被告要求改票，即面額二百萬元支票兩張，改為四張，分別為十一月二十九
      日及十二月二十九日各一百五十萬元，五月二十九日及六月二十九日各五十萬
      元（即交易明細表中編號１至編號４的四張支票），因此支票張數成為二十八
      張。另編號十一、十二、十四之三張支票之發票日本來為九十一年一月二十九
      日、二月二十七日、四月二十九日，經被告要求延至九十一年五月二十九日、
      六月二十九日、八月二十九日。上開票據已兌現者有十三張，面額為一千零七
      十五萬元，由被告在估價單上簽字，以及上述更改支票，延長發票日之轉折，
      暨十三張支票已兌領等情事足以證明原告確已交付珠寶。
    ２九十年六月一日，被告再向原告購買珠寶一批，上開珠寶總價二千一百萬元，
      經雙方協議以一千八百八十八萬元成交，原告依約交付珠寶，被告乃在估價單
      上簽字，並簽發面額合計一千八百八十八萬元之支票三十二張予原告。本批交
      易，被告交付一張發票日為九十年七月三十一日，面額五百萬元之支票已經兌
      現，另一千三百八十八萬元，被告原本交付二十七張支票，後來又改為三十一
      張，但只有九十一年五月二十九日面額二十五萬元部分兌現，其餘均退票。惟
      從被告已支付五百二十五萬元，以及被告在估價單上簽字等情事，亦足以證明
      原告確已交付珠寶。
    ３九十一年十一月間，被告向原告購買七個翡翠墜總價二百五十萬元，加上被告
      另外積欠原告一百四十三萬元，合計三百九十三萬元，被告除開立九十年十二
      月二十九日面額一百萬元，以及九十一年一月三十一日面額五萬元兩張支票外
      ，另開立面額三十六萬元之支票八張予原告，此有收據一張足稽，依據上開收
      據有被告之簽名，以及八張支票中已兌領一張之事實，足以證明原告確已支付
      珠寶予被告。
    ４除上開事證外，被告在另案即本院民事庭九十一年度竹簡字第六一三號給付票
      款事件中，已坦承系爭支票係因購買珠寶而開立交付。
（三）被告雖抗辯原告並未交付珠寶，但被告係分三次向原告購買珠寶，每次時間不
      同，若第一次交易未收受珠寶，豈會進行第二次交易，第二次若仍未交付珠寶
      ，又豈會進行第三次交易，況且被告交付支票四千餘萬元，陸續支付一千七百
      四十一萬元，若謂連一件珠寶均未取得，孰能置信，再者，被告在前案訴訟中
      並未抗辯「未收受珠寶」，而是抗辯訴外人鄭婕婕向伊借支票，於本案中卻又
      改稱未取得全部珠寶、珠寶有瑕疵、惡意抗辯、無對價取得抗辯、期後背書等
      種種違背情理之抗辯，不足採信。
三、證據：
    提出營利事業登記證一紙、戶籍謄本影本一份、支票及退票理由單影本各十六張
    、交易明細表一至三各一張、估價單共五張、收據共二張。
乙、被告方面：
一、聲明：原告之訴駁回；訴訟費用由原告負擔；如受不利判決，願供擔保，請准宣
    告免為假執行。
二、陳述：
（一）系爭十六張支票均係被告向原告卡洛琳珠寶坊購買珠寶時，由被告先將系爭支
      票交給原告女兒鄭婕婕，惟事後鄭婕婕並未將系爭珠寶交給被告，故被告乃將
      系爭支票退票，是原告係惡意，無對價取得系爭支票，依票據法十四條第一、
      二項，原告自不得主張票據上之權利。
（二）否認原告所提之珠寶估價單係原告所提之交易明細表一至三所列載之支票金額
      之對價珠寶。被告交付原告交易明細表一至三所列之十八張支票共一千七百四
      十一萬元外，另外已以四十一張已兌現之支票共二千八百十七萬九千九百九十
      二元給付原告以為珠寶之對價，是原告所提出之五紙估價單上所列載之珠寶應
      係被告已交付原告並已兌現之支票金額，即被告已就珠寶對價給付完畢，系爭
      十六張支票與珠寶對價無關，被告就原告所主張之珠寶價金不僅給付完畢，甚
      且溢付二百二十一萬元。
（三）原告提出之估價單，難以作為收到貨物即珠寶之證明，被告就「大小獅印十個
      」部分，僅收到一個，另「翡翠墜七個」部分，僅收到五個；又被告向原告購
      買之物品為珠寶，在債之關係上原告除應給付契約所定之物品主給付義務外，
      尚有所謂從給付義務，亦即原告尚負有交付買賣珠寶之證明書，以證明珠寶價
      值之從義務，惟原告經被告一再催促下，僅交付其中部分鑑定書，且被告將購
      自原告之珠寶送原廠商鑑定，經鑑定結果原告交付之物品與契約約定之品質不
      符，乃係次級物，原告既係出賣人，應負物之瑕疵擔保責任。
三、證據：
    提出支票正反面及存根影本共四十一張、依原告之交易明細表順序所提相對應之
    對帳單共三紙、寶石鑑定書十五紙。
丙、本院依職權調閱本院九十二年度簡上字第四五號兩造間給付票款事件（含九十一
    年度竹簡字第六一三號卷）
丁、本院之判斷：
一、本件原告主張其持有被告所簽發如附表所示之系爭支票十六紙，且經提示後均以
    存款不足及拒絕往來戶為由遭退票之事實，業據提出與其所述相符之支票及退票
    理由單各十六紙為證，且為被告所不爭執，自堪信原告此部分之主張為真實。
二、就被告抗辯系爭十六張支票交給原告之女兒鄭婕婕以購買珠寶，惟事後鄭婕婕並
    未將系爭支票所購買之珠寶全數交給被告，故被告乃將系爭支票退票云云；經查
    ：
  （一）原告主張系爭支票十六張係被告自八十九年至九十一年間與原告為三次珠寶
        交易之對價一節，業據其提出估價單五紙及收據二紙為證，被告不否認上開
        估價單上之簽名為被告所親簽；而觀原證一之該估價單上有記載各項珠寶之
        品名、數量，右下角有被告之簽名及記載總額「二四０五（萬）」、劃去該
        「二四０五」後在該數字上方記載「二二００（萬）」，對照原證二之估價
        單上所列之支票二十八張，金額總計為二千二百萬元，且其上亦有被告之簽
        名，與原告所主張之被告向其購買共計二千四百零五萬元之珠寶，經折價為
        二千二百萬元，並由被告簽發同額之支票共二十八張之事實相符；以此方式
        檢視原證四至六，亦與原告所述相符，且均與買賣雙方一手交錢，一手交貨
        之銀貨兩訖之社會常態相符，應認原告上開已給付珠寶之主張堪以採信；被
        告抗辯未取得全數珠寶，卻無法解釋既未收受珠寶，何以願支付對價即交付
        系爭票據？何不待取得珠寶後方給付價金？再者，既未取得全數珠寶，何以
        願在列載有各珠寶品名、數量之該估價單上簽名？該簽名為何意？是被告之
        上開抗辯無法使本院形成被告未收取全數珠寶之心證。
  （二）被告另抗辯所收之珠寶均全數給付價金完畢，原告執有之系爭支票及尚未到
        期之支票乃係因被告訂貨後，原告須向他人進貨，故被告為款項之預付，使
        原告有資金得以進貨云云，惟查果若珠寶未交付被告，被告卻願預付共高達
        八百餘萬之款項，而竟未要求原告另訂收據或寫明於估價單上，已令人難以
        置信，且此與被告先前之「未取得全數珠寶」之抗辯內容亦不符，被告究係
        「就估價單上之珠寶已全數收取，對價亦全數付清，其餘為貨款之預付」？
        或係「估價單上之珠寶未全數收取，未兌現之票款即為珠寶尚未交付」？或
        係「估價單上之珠寶未全數收取，惟被告仍為貨款之預付，且有些票是原告
        之女鄭婕婕借票」？前後陳述不一，莫衷一是，難以憑信；且果若真有貨款
        預付之情事，何以被告支付之票據中多為遠期支票，尚且有九十四年十月始
        到期者？如此又如何為「貨款之預付」？被告之抗辯不合常情，自無足取。
  （三）又被告抗辯原告所提估價單上之珠寶共計四千三百三十八萬元，不僅全數給
        付完畢，尚且溢付二百二十一萬元云云，已與其先前抗辯之「未收取全數珠
        寶」一節矛盾，且觀被告所提之對帳單中，就同一件珠寶卻以支票號碼不連
        號、不同發票日之支票為該珠寶款項之給付，與常情不符，已令人生疑；且
        對帳單(2)及(3)對照原告所提證四、五、六之估價單結果，該估價單上載明之
        交易日期分別為九十年六月一日及同年十一月二十一日，而被告竟以多張在
        買賣交易日前即八十九年間簽發之支票作為價款之給付，顯與常情有悖，且
        被告所指之多張支票號碼並未出現在估價單上，無法憑以認定即為該珠寶價
        款之給付，縱令被告真有溢付，亦難想像何以至今已一年有餘，未見被告向
        原告請求返還溢付之價款？被告上開抗辯，無法採信。
三、就被告抗辯原告係惡意，無對價取得系爭支票，依票據法第十四條第一、二項規
    定，不得主張票據上權利云云；經查：
  （一）按票據法第十四條第一項「以惡意或有重大過失取得票據者，不得享有票據
        上之權利。」要件之一乃指執票人自無權處分人手中取得票據而言，本件系
        爭支票發票人為被告，且兩造間就系爭支票為直接前後手關係一節為兩造所
        不爭執，則被告當無可能主張自己為無權處分人，與該項要件不符，是自無
        該項適用之可能，被告執上開條文為抗辯，恐有誤會。
  （二）再按票據法第十四條第二項「無對價或以不相當之對價取得票據者，不得享
        有優於其前手之權利。」乃指執票人取得票據無對價或不相當對價而取得者
        ，應承繼前手權利之瑕疵，即人的抗辯不中斷，前手票據權利如有瑕疵者，
        執票人亦應繼受該權利瑕疵者而言，本件兩造既係直接前後手已如前述，並
        無所謂繼承前手瑕疵之可言，且被告逕以兩造間之原因關係為抗辯即可，無
        該項適用之餘地，被告執此抗辯，亦有誤會。
四、就被告抗辯向原告購買珠寶中「大小獅印」共十個僅收到一個，另「翡翠墜」共
    七個亦僅收到五個；又被告向原告購買之物品既為珠寶，在債之關係上原告除應
    給付契約所定之物品主給付義務外，尚有交付買賣珠寶之證明書之從給付義務，
    惟原告經被告一再催促下，僅交付其中部分鑑定書，且被告將購自原告之珠寶送
    原廠商鑑定，經鑑定結果原告交付之物品與契約約定之品質不符，乃係次級物，
    原告既係出賣人，應負物之瑕疵擔保責任云云，查本院就原告已為全部珠寶給付
    之認定已如前述，茲不贅述，另原告就交付之珠寶為次級品一情否認，而被告所
    提之寶石鑑定書數紙並無法證明與系爭珠寶之關聯性，亦無法證明或有被告所稱
    之珠寶實際價值與購入之價錢不符等情事；再查本件珠寶交易距今至短亦已近二
    年，且兩造之前亦為數次之珠寶交易為被告所不否認，是被告應對珠寶之淨度、
    色澤等級數鑑定有較常人為高之智識程度，惟之前交易均未聞被告就所購入之珠
    寶有主張瑕疵情事發生，而被告就本件之三次交易至今始主張瑕疵擔保責任，所
    提之寶石鑑定書等證據又無法使本院形成原告給付與鑑定書所指不符之次級珠寶
    之心證；又被告於本院另案（九十一年度竹簡字第六一三號給付票款事件）之相
    同珠寶交易之數紙先到期支票請求事件中，被告抗辯係訴外人鄭婕婕向被告借票
    、主張票據法第十三條、第十四條、第四十一條及第三十四條第一項之權利等，
    不僅所為之答辯與本事件中之答辯多所不同，且於該事件中，被告未曾就所購珠
    寶本身主張瑕疵，亦未曾抗辯未收取全數珠寶，是被告在同一珠寶交易前後為數
    種不同之抗辯，而所提之證據又無法證明收受之珠寶有瑕疵，被告上開抗辯應無
    足採。
五、按發票人應按支票文義擔保支票之支付；執票人向票據債務人行使追索權時，得
    請求自付款提示日起之利息，如無約定利率者，依年利六釐計算，票據法第一百
    二十六條、第一百三十三條分別定有明文，本件被告既為系爭支票之發票人，自
    應對執票人即原告就票載文義負責，且其並未就得對抗原告而拒絕付款之事由舉
    證以明其實，綜上所述，原告依票據法律關係，請求被告給付積如附表所示之票
    款共八百四十四萬，及各自如附表所示之日起均至清償日止，按年利六釐計算之
    利息，為有理由，應予准許。
六、假執行之宣告：本件係命清償票據上債務之判決，依職權宣告假執行，惟被告陳
    明願供擔保請准免為假執行之宣告，亦無不合，爰酌定相當擔保金額准許之。
七、本件為判決之基礎已臻明確，兩造其餘攻擊、防禦方法及舉證，經本院審酌後核
    與判決之結果無影響，爰不一一加以論駁，附此敘明。
八、結論：本件原告之訴為有理由，依民事訴訟法第四百三十六條第二項、第七十八
    條、第三百八十九第一項第四款、第三百九十二條，判決如主文。
中      華      民      國    九十二    年     十一     月     十八     日
                                  臺灣新竹地方法院新竹簡易庭
~B法      官  楊麗文
右為正本係照原本作成。
如對本判決上訴，須於判決送達後二十日內向本院提出上訴狀（須按他造當事人之人
數附繕本）。
~B法院書記官  洪木志
中      華      民      國    九十二    年     十一     月     十九     日


司法院資訊處製作；財團法人民間司法改革基金會備份。
